【裁判字號】    97,聲,1531
【裁判日期】    970703
【裁判案由】    公示送達
【裁判全文】
臺灣臺中地方法院民事裁定              97年度聲字第1531號
聲  請  人  仁化加油站股份有限公司
法定代理人  甲○○
相  對  人  乙○○
上列聲請人聲請對相對人為公示送達事件，本院裁定如下：
    主   文
聲請駁回。
聲請程序費用由聲請人負擔。
    理   由
一、本件聲請意旨略以：聲請人因與尚達遊覽客運有限公司（下
    稱尚達公司）間95年度裁全字第4514號假扣押事件，本案債
    權業經確定，並已執行完畢。聲請人已聲請撤銷假扣押裁定
    ，並限期催告尚達公司就假扣押事件行使權利，然查尚達公
    司已遭經濟部於民國（下同）97年5月8日廢止登記在案，而
    相對人乙○○為尚達公司之法定代理人，該公司既經廢止，
    則得向法定代理人即相對人送達，經向相對人之戶籍地送達
    ，卻因查無此人而無從送達，爰聲請准予就上開催告函公示
    送達等語。
二、按表意人非因自己之過失不知相對人之居所者，得依民事訴
    訟法公示送達之規定，以公示送達為意思表示之通知，固為
    民法第97條所明定。惟對於無訴訟能力人為送達者，應向其
    全體法定代理人為之，民事訴訟法127條第1項亦定有明文。
    而法人為法律所擬制之人，必賴代表機關以為活動，法人之
    代表人，雖非私法上所謂之法定代理人，然在民事訴訟法上
    則視作法定代理人，適用關於法定代理之規定（司法院34年
    院解字第2936號解釋參照），復參酌民事訴訟法第127條之
    立法理由亦謂：當事人若為法人，則訴訟上攻擊或防禦之法
    ，皆非彼所能自籌，若仍向法人送達，亦非保護其利益之道
    ，故特設本條，明示對於法人有所送達，應向其代表機關為
    之。依此可見，對於法人為送達，應以其法定代理人為應受
    送達人。次按公司經中央主管機關廢止登記者，應行清算；
    公司於清算範圍內，視為尚未解散；有限公司清算，除公司
    法或公司章程另有規定或經股東決議，另選清算人者外，以
    全股體東為清算人；公司之清算人，在執行職務範圍內，為
    公司之負責人，公司法第26條之1、第24條、第25條、第113
    條及第79條復定有明文。經查：
（一）聲請人主張尚達公司已經經濟部廢止登記等情，業據其提
      出經濟部97年6月17日函及所附變更登記表影本各乙份附
      卷可憑，自堪信為真實。惟尚達公司並未向法院呈報清算
      人，其公司章程亦無規定清算人之選定程序，此有本院索
      引卡查詢紀錄及尚達公司之章程在卷足稽，是尚達公司因
      無公司法第79條但書之情形，自應以該公司全體股東為清
      算人，並以其等為該公司之法定代理人。
（二）本件聲請人向尚達公司法定代理人之一乙○○住所地地址
      寄發之上開存證信函遭退回一事，固有卷附退郵信封影本
      可稽；惟依尚達公司變更登記表所載，該公司之股東計有
      乙○○、謝雨宙、謝佳靜及林福祥等人，聲請人僅向其中
      之一人為送達，自難謂合。本依前引民事訴訟法條文規定
      及相關說明，聲請人如欲催告尚達公司，應再向尚達公司
      之其餘法定代理人住所寄發首揭存證信函，如尚達公司之
      其餘法定代理人仍有住居所遷移不明，致聲請人無法知悉
      其住居所之情形，聲請人始得聲請公示送達。又本件聲請
      人上開催告意思表示之送達相對人既為尚達公司，則其聲
      請對乙○○個人為公示送達，與首揭意思表示公示送達等
      相關法律規定，亦難謂洽。
（三）綜上，本件聲請人之聲請核與前揭法條規定尚有未符，應
      予駁回。
三、依民事訴訟法第95條、第78條，裁定如主文。
中    華    民    國    97    年    7     月    3     日
                  簡易庭        法  官  王鏗普
正本係照原本作成
如不服本裁定應於送達後10日內向本院提出抗告狀，並繳納抗告
費新臺幣1000元。
中    華    民    國    97    年    7     月    3     日
                                書記官


司法院資訊處製作；財團法人民間司法改革基金會備份。
